最高法院刑事判決　　　　　　九十四年度台上字第六八二六號
　　上　訴　人　臺灣高等法院高雄分院檢察署檢察官
　　被　　　告　甲○○
　　　　　　　　　　　　176.
上列上訴人因被告違反毒品危害防制條例案件，不服臺灣高等法
院高雄分院中華民國九十四年十月十二日第二審判決（九十四年
度上訴字第一０八二號，起訴案號：臺灣高雄地方法院檢察署九
十三年度毒偵字第七三六七號、九十四年度毒偵字第一九七號、
第二一二六號），提起上訴，本院判決如下：
    主  文
原判決撤銷，發回臺灣高等法院高雄分院。
    理  由
本件原判決認定被告甲○○於民國八十八年間曾因施用毒品案件
，經臺灣高雄地方法院裁定入勒戒處所觀察、勒戒，嗣認有繼續
施用毒品傾向，再經該院裁定令入戒治處所施以強制戒治，至八
十九年四月十四日強制戒治期滿釋放；嗣於九十一年間復因違反
毒品危害防制條例案件，先後經同法院分別判處有期徒刑十月、
六月確定，嗣裁定應執行刑為有期徒刑一年二月，於九十一年十
一月二十一日入監執行，九十三年七月二十一日縮刑期滿執行完
畢。詎其猶不知悔改，明知海洛因及安非他命業經公告為毒品危
害防制條例第二條第二項所稱之第一、二級毒品，不得非法施用
，竟仍基於施用第一級毒品海洛因及第二級毒品安非他命之概括
犯意，自九十三年十一月間起至九十四年三月二十五日止，連續
在高雄縣仁武鄉○○村○○路一七六號住處或工作之工地，以三
、四天施用一次之頻率，或單獨以注射針筒注射之方式施用第一
級毒品海洛因、及單獨以加熱後吸其產生之煙霧方式施用第二級
毒品安非他命，或將安非他命與海洛因用水摻和後，再以針筒注
射之方式同時施用第一級毒品海洛因及第二級毒品安非他命多次
。先後於(一)九十三年十一月二十六日十三時二十五分許，為警持
法院核發之搜索票至其上開住處搜索查獲含有第一級毒品海洛因
及第二級毒品安非他命之毒品三包（淨重0.08公克，包裝重 0.6
公克）、第二級毒品安非他命四包（驗前毛重 1.8公克、驗後毛
重 1.7公克）。(二)九十三年十二月二十四日十二時五十五分許，
為警持法院核發之搜索票至其上開住處搜索查獲其所有預備供施
用海洛因用之注射針筒一支。(三)九十四年三月十一日二十時許，
為警在高雄縣橋頭鄉○○路與成功南路口盤檢查獲，當場扣得第
一級毒品海洛因二包（一包淨重0.06公克，包裝重0.21公克、另
一包淨重0.08公克、包裝重0.16公克）。(四)於九十四年三月二十
五日十四時四十分許，在高雄縣仁武鄉文興二巷與中正路口經警
盤查後同意採尿送驗，而查獲等情。因將第一審科刑判決撤銷，
改判依想像競合犯，從一重論處被告連續施用第一級毒品累犯罪
刑（處有期徒刑一年二月）。固非無見。
惟查：（一）有罪判決書所記載之犯罪事實，為論罪科刑適用法
律之基礎，故凡於適用法律有關之重要事項，必須詳加認定，明
確記載，然後於理由內敘明犯罪事實所憑之證據及認定之理由，
始足為適用法律之依據。若事實未有此記載，而理由加以說明，
為理由失其依據。如事實有此記載，理由未予說明，則為理由不
備，按諸刑事訴訟法第三百七十九條第十四款規定，其判決當然
為違背法令。本件依起訴書犯罪事實欄之記載，檢察官僅起訴被
告於九十三年十一月二十四日十五時十分起回溯二十四小時內，
施用第一級毒品海洛因及第二級毒品安非他命一次，及九十四年
三月八日上午七時，在高雄縣仁武鄉○○路廟後施用第一級毒品
海洛因一次，就被告於九十三年十二月二十四日十二時五十五分
許，為警持法院核發之搜索票至其住處搜索查獲其所有預備供施
用海洛因用之注射針筒一支，及九十四年三月二十五日十四時四
十分許在高雄縣仁武鄉文興二巷與中正路口經警盤查後同意採尿
送驗而查獲等事實，並未起訴。原判決既認定被告係基於施用第
一級毒品海洛因及第二級毒品安非他命之概括犯意，自九十三年
十一月間起至九十四年三月二十五日止，連續在高雄縣仁武鄉○
○村○○路一七六號住處或工作之工地，以三、四天施用一次之
頻率，或單獨以注射針筒注射之方式施用第一級毒品海洛因、及
單獨以加熱後吸其產生之煙霧方式施用第二級毒品安非他命，或
將安非他命與海洛因用水摻和後，再以針筒注射之方式同時施用
第一級毒品海洛因及第二級毒品安非他命多次。卻僅於理由內說
明：「檢察官上訴後移送併辦部分（即該署九十四年度毒偵字第
五四七二號）雖未經起訴，惟此部分與前揭起訴部分有連續犯之
裁判上一罪關係，應為起訴效力所及，本院應併予審理」。而就
其餘未據檢察官起訴之被告連續施用第一、二級毒品犯行，未說
明併予審理之理由，有判決理由不備之違法。又想像競合犯與連
續犯競合時，為貫徹想像競合犯從一重處斷暨連續犯以一罪論之
立法意旨，應採先連續後想像競合之原則，即就其所犯之多數罪
名，先將連續犯關係者，包括的以一罪論，然後再就各連續犯間
有想像競合犯關係之犯罪比較輕重，從較重之一連續犯處斷。原
判決理由祇說明：「被告同時施用海洛因及安非他命之行為，係
一行為同時觸犯上開二罪名，為想像競合犯，應從一重之連續施
用第一級毒品處斷」，就被告單純施用第一級毒品及單純施用第
二級毒品部分，何以亦有想像競合犯關係，未予說明，亦屬理由
不備。（二）本件除檢察官提起第二審上訴外，被告於原審亦提
出上訴狀，對第一審判決提起上訴（見原審卷第二二頁、第二三
頁）。原審就被告提起第二審上訴部分，未予裁判，自屬於法有
違。以上，或係檢察官上訴意旨所指摘，或屬本院得依職權調查
之事項，應認原判決有撤銷發回更審之原因。
據上論結，應依刑事訴訟法第三百九十七條、第四百零一條，判
決如主文。
中　　華　　民　　國　九十四　年　 十二 　月　　八　　日
                      最高法院刑事第一庭
                          審判長法官  施　文　仁
                                法官  林　永　茂
                                法官  蕭　仰　歸
                                法官  林　開　任
                                法官  林　立　華
      本件正本證明與原本無異
                                      書  記  官
中　　華　　民　　國　九十四　年　 十二 　月 　十四 　日
                                                   Ａ
